臺灣彰化地方法院交通事件裁定　　　　 100年度交聲字第26號
移送機關即
原處分機關　　交通部公路總局臺中區監理所彰化監理站
異　議　人
即受處分人　　蕭怡萍
上列聲明異議人因違反道路交通管理處罰條例案件，對交通部公
路總局臺中區監理所彰化監理站於民國99年12月20日之處分（原
處分案號：彰監四字第裁64-HD0000000號裁決書）聲明異議，本
院裁定如下：
    主  文
原處分撤銷。
蕭怡萍不罰。
    理  由
一、按法院受理交通事件，準用刑事訴訟法之規定；又犯罪事實
    應依證據認定之，無證據不得認定犯罪事實，道路交通管理
    處罰條例第89條前段、刑事訴訟法第154 條第2 項分別定有
    明文。次按認定犯罪事實所憑之證據，雖不以直接證據為限
    ，間接證據亦包括在內；然而無論直接或間接證據，其為訴
    訟上之證明，須於通常一般之人均不致有所懷疑，而得確信
    其為真實之程度者，始得據為有罪之認定，倘其證明尚未達
    到此一程度，而有合理之懷疑存在時，即應為有利於被告之
    認定（最高法院30年上字第816 號、76年台上字第4986號判
    例參照）。是前揭刑事訴訟法上之罪疑唯輕或罪疑唯有利於
    被告之原則，於法院審理交通聲明異議案件時，亦有所適用
    。
二、原處分機關移送意旨略以：聲明異議人即受處分人蕭怡萍（
    下稱異議人）於民國99年4 月6 日23時45分許，駕駛車牌號
    碼308-DQP 號重型機車，於大雅鄉○○○○○路口，因「未
    依號誌指示行駛」違規，為臺中縣警察局豐原分局員警以其
    有違反道路交通管理處罰條例第48條第1 項第2 款規定之行
    為，掣開舉發違反道路交通管理事件通知單（單號：中縣警
    交字第HD0000000 號）進行舉發。原處分機關經查異議人違
    規屬實，遂於99年12月20日以彰監四字第裁64-HD0000000號
    裁決書，裁處罰鍰新臺幣（下同）900 元，並記違規點數1
    點，於法應無不合云云。
三、聲明異議意旨略以：異議人未曾發生本件違規事實，亦未收
    過到該罰單；罰單上所載地址與異議人住家地址有所出入，
    簽名亦非異議人所簽，異議人懷疑警員舉發時未確實核對違
    規人之人別資料，致姓名遭他人冒用，爰依法聲明異議等語
    。
四、經查：
  (一)99年4 月6 日23時45分許，有自稱「蕭怡萍」之女子，駕駛
    車牌號碼308-DQP 號重型機車搭載另一女子，在臺中縣大雅
    鄉○○路與中正路交岔路口，因「未依號誌指示行駛」違規
    ，為臺中縣警察局豐原分局員警陶定遠攔停舉發本件違規乙
    節，業具證人即本件舉發員警陶定遠於本院審理時證述明確
    （見本院卷第84頁反面、85頁），並有中縣警交字第HD0000
    000 號舉發違反道路交通管理事件通知單1 紙在卷可憑，此
    一違規事實應堪確定。
  (二)證人陶定遠於本院作證時雖復證稱當天違規之駕駛人即為開
    庭當天同時在庭之異議人蕭怡萍云云（見本院卷第85頁），
    且上開舉發違反道路交通管理事件通知單上之收受通知聯者
    簽章欄之簽名亦為異議人之姓名「蕭怡萍」，惟查：
  1.本件違規之車牌號碼308-DQP 號重型機車為證人黃政皓所有
    ，有公路監理電子閘門車號查詢重型機車車籍1 紙在卷可按
    ，且經證人黃政浩於本院開庭作證時承認在卷（見本院卷第
    85頁反面），此部分之事實堪可確定。
  2.證人黃政皓於本院作證時復結證稱：其不認識異議人，本件
    遭舉發違規之機車雖係其所有，但都是其姐黃雪華在使用等
    語，核與證人黃雪華證述相符（見本院卷第86頁反面），此
    部分之事實亦堪認定。
  3.證人黃雪華於本院作證時，就本院訊之是否於99年4 月6 日
    晚上11點45分騎乘上開機車遭警察攔停之問題，復結證稱：
    有，但是不是我騎的，是一個朋友陳欣妤騎的，當時我被她
    載；那時候是紅燈左轉才會被攔停，地點在雅潭路左轉要往
    潭子方向的路口等語（見本院卷第86頁反面）。核與證人陶
    定遠證稱舉發時駕駛人有搭載另一名女子之證述相符，則證
    人黃雪華即為證人陶定遠舉發當時，與駕駛人一同搭乘上開
    機車之女子乙節，亦可確定。
  4.證人黃雪華於本院復結證稱：其不認識異議人，警察開單舉
    發時，其就在旁邊，有看到陳欣妤拿健保卡出來，並跟警察
    講「蕭怡萍」這個名字，當時其心裡就蠻疑惑的，事後陳欣
    妤向其表示沒關係，因為她認識蕭怡萍，她自己把罰單繳掉
    就好，後來她還讓其看健保卡，上面確實是異議人的名字。
    其認識陳欣妤7 、8 年了，知道她戶籍在豐原，是在臺中的
    新社長大的，約22、23歲，長的矮矮胖胖，頭髮長長的等語
    。而受處分人於證人黃雪華證述後陳稱：其也認識陳欣妤，
    是3 年前認識的，但很久沒聯絡了；其健保卡2 年前曾遺失
    補發過；陳欣妤的奶奶住在臺中新社；陳欣妤生日是77年3
    月31日，人比其高、胖一點，頭髮長長的等語（見本院卷第
    86頁反面-88 頁）。互核兩人證述與供述有關陳欣妤之背景
    、長相與年紀相符，而陳欣妤確為77年3 月31日生，戶籍設
    在臺中市豐原區，有本院查詢之電子閘門戶役政系統個人基
    本資料查詢結果1 紙在卷可憑，可徵證人黃雪華證稱當天騎
    乘上開機車之駕駛人為陳欣妤等語，應堪採信。
  5.至證人陶定遠雖於本院證稱當天之駕駛人即為異議人云云，
    但細核其證述內容，其先結證稱：當天攔停後駕駛人就告訴
    我們她的身分證字號，我們查詢出來的資料就是異議人的年
    籍資料，另外又依車牌查出車主是黃政皓，便依查詢資料開
    單舉發等語。嗣又改證稱：當天駕駛人說沒有帶駕照，所以
    就核對她的身分證，當天是拿她的身分證查駕駛資料等語。
    待證人黃雪華證稱當天駕駛人係提示健保卡後，又改稱：其
    忘記是查看健保卡還是身分證了等語（見本院卷第85、88頁
    ），前後證述不一，記憶顯非清晰，證言可信度已有可疑；
    況其就本院訊之其於舉發後近一年，如何確認當庭之異議人
    即為舉發當時之駕駛人時，竟證稱：其是來法院作證前查看
    異議人之戶籍資料，上面有異議人的照片，跟庭上的異議人
    很像等語（見本院卷第85頁反面），益徵其證稱舉發當時之
    駕駛人即為異議人云云，無足憑採。
  6.此外，本院細核上揭舉發違反道路交通管理事件通知單之收
    受通知聯者簽章欄之簽名「蕭怡萍」與異議人於庭訊時當庭
    書寫之「蕭怡萍」簽名直式與橫式各10次之筆跡，無論勾勒
    、筆觸、運筆、筆順、字形、結構等皆明顯不同，顯非異議
    人所簽署，異議人辯稱本件舉發違反道路交通管理事件通知
    單上之簽名非其所為等語，應非虛妄。
  (三)本件唯一不利異議人之證據即證人陶定遠之證述，既多有矛
    盾，記憶又非清楚，實難據為異議人不利之認定。而證人黃
    雪華又已明確證稱當日實際違規人係其朋友陳欣妤等情，則
    雖陳欣妤經本院合法通知到庭作證無正當理由而不到庭，復
    經本院囑託臺灣臺中地方法院檢察署代為拘提而拘提未到案
    （見附卷本院送達證書、100 年4 月11日彰院賢刑月100 交
    聲26字第1000012124號函、臺灣臺中地方法院檢察署100 年
    5 月19日中檢輝麗100 助266 字082853號函與報告書），致
    未能使陳欣妤到庭證述，然既有上揭有利異議人辯解之證據
    ，本件實際違規駕駛人是否為異議人，即有可疑。
五、綜上所述，異議人既有遭人冒名於本件違規舉發通知單上簽
    名之虞，此外，復查無其他積極證據足以證明異議人確為實
    際違規人，自應為有利於異議人之認定，原處分機關不察，
    遽對異議人為前開裁決，即難認為允當，應認本件異議為有
    理由，是以由本院撤銷原處分，改諭知異議人不罰，以資適
    法。
六、至於本件是否係因陳欣妤故意冒用異議人之身分及簽名所致
    ，既有部分事證顯示可疑，又事涉刑責，自應將冒名偽造文
    書部分移請偵查機關進行偵辦，附此說明。
七、據上論斷，應依道路交通事件處理辦法第19條前段，裁定如
    主文。
中    華    民    國   100    年    6     月    2     日
                  交通法庭    法  官  吳永梁
以上正本證明與原本無異。
如不服本裁定，應於裁定送達後五日內向本院提出抗告狀(須附
抗告狀繕本 )。
中    華    民    國   100    年    6     月    2     日
                              書記官  許原嘉